【裁判字號】    97,消債更,548
【裁判日期】    970930
【裁判案由】    更生事件
【裁判全文】
臺灣臺南地方法院民事裁定           97年度消債更字第548號
聲  請  人
即  債務人  甲○○
上列當事人因消費者債務清理事件聲請更生及保全處分，本院裁
定如下：
    主    文
更生及保全處分之聲請均駁回。
聲請費用由債務人負擔。
    理    由
一、按債務人不能清償債務或有不能清償之虞者，得依本條例所
    定更生或清算程序，清理其債務，消費者債務清理條例第3
    條定有明文。又聲請更生或清算不合程式或不備其他要件者
    ，法院應以裁定駁回之，但其情形可以補正者，法院應定期
    間先命補正，復為同條例第8條所明定。
二、本件聲請意旨略以：債務人曾向最大債權銀行臺灣土地銀行
    東台南分行請求債務協商，然因該方案繳費年期太久，債務
    人恐工作不穩而後悔諾，且物價上漲，收入減少，以致協商
    不成立，而該銀行亦於民國（下同）97年6月16日付與債務
    人前置協商不成立通知書。債務人僅係一般消費者，並未從
    事營業，復未經法院裁定開始清算程序或宣告破產，爰向本
    院聲請更生等語。
三、衡諸債之關係，係以當事人間之信賴關係為基礎，為社會經
    濟組織之重要支柱，故當事人於以法律行為追求自己之利益
    之際，亦應顧及對方之利益，並考量債權債務在社會上之作
    用，本於誠實及信用之原則，行使債權及履行債務。是對於
    已陷入經濟上困境之消費者，若任其於惡性循環之債務窘境
    中生存，將衍生嚴重之社會問題，難以維持安定之社會經濟
    秩序，故為兼顧債權人、債務人雙方之利益，對陷於經濟上
    困境之消費者，乃允其於消費者債務清理條例施行後，得選
    擇以重建型之更生程序或清算型之清算程序清理其債務，藉
    以妥適調整債務人與債權人及其他利害關係人間之權利義務
    關係，保障債權人獲得公平受償，並謀求消費者經濟生活之
    重建復甦機會。惟若債務人履行債務並無困難，僅係為圖謀
    減免債務，而不為債務之履行，自有違債權契約為誠信契約
    之本旨。
四、經查：
  (一)債務人於97年5月3日向最大債權銀行臺灣土地銀行東台南分
    行申請前置協商後，於該協商程序中，債務人所提出之還款
    方案為月付新台幣（下同）7,000元，然該銀行通知債務人
    簽署協議書時，債務人因經濟景氣不好，恐有失業工作不穩
    定之疑慮，未完成簽約手續，致協商不成立。臺灣土地銀行
    東台南分行則於97年6月16日出具前置協商不成立通知書與
    債務人，有債務人提供之協商不成立通知書及臺灣土地銀行
    東台南分行97年9月19日之民事陳報狀在卷可稽。
  (二)債務人雖主張其每月薪資收入僅17,500元，該方案繳費年期
    太久，恐工作不穩而後悔諾。然查：債務人與其配偶現均任
    職於普峻貿易有限公司，且其配偶投資該公司之金額高達1,
    000,000 元，此有稅務電子閘門財產所得調件明細表及勞保
    局電子閘門查詢作業被保險人投保資料在卷可憑，足認債務
    人之配偶與該公司關係密切，是債務人每月薪資所得是否僅
    17,500元，尚非無疑；縱認債務人每月薪資僅有17,500元，
    惟債務人向臺灣土地銀行東台南分行申請債務協商時曾表示
    其配偶目前月收入約60,000元，則夫妻每月合計收入約77,5
    00元，有債清前置協商客戶面談紀錄表為據，若依台灣省97
    年每月每人最低生活費9,829元計算，債務人及其配偶、子
    女每人每月基本生活費用合計約39,316元（計算式：9829×
    4=39316），則債務人家庭每月薪資所得扣除每月家庭生活
    費用後之餘額，並非不能履行債務人依債務協商約定每月應
    償還之款項7,000元。況且，負扶養義務者有數人而其親等
    同一時，應各依其經濟能力，分擔義務，此觀民法第1115條
    第3項規定即明。是若債務人因需償還其無擔保債務，致其
    經濟能力較差，亦非不得由經濟能力最佳之配偶負擔較多之
    子女扶養義務。
五、綜上所述，債務人既非不能清償債務或有不能清償之虞，其
    更生之聲請即不符消費者債務清理條例第3條所定要件，且
    上開欠缺又屬無從補正，依上開說明，自應駁回其更生之聲
    請，爰裁定如主文。
六、關於保全處分部分：本件更生之聲請既經駁回，其保全處分
    之聲請自失所附麗，應併駁回，附此敘明。
中    華    民    國    97    年    9     月    30    日
              民事第二庭    法      官  侯明正
上為正本係照原本作成
如不服本裁定，應於裁定送達後10日內，以書狀向本院提出抗告
，並繳納抗告費新臺幣1千元。
中    華    民    國    97    年    9     月    30    日
                            書  記  官  程欣怡


司法院資訊處製作；財團法人民間司法改革基金會備份。
